臺灣高等法院交通事件裁定　　　　　　 96年度交抗字第189號
抗　告　人
即受處分人　甲○○
上列抗告人因違反道路交通管理處罰條例案件，不服臺灣桃園地
方法院，中華民國96年2月14日所為裁定（96年度交聲字第3號）
，提起抗告，本院裁定如下：
    主  文
抗告駁回。
    理  由
一、按汽車駕駛人，爭道行駛，在多車道不依規定駕車者，處新
    台幣（下同）600元以上1800元以下罰鍰。汽車駕駛人有前
    開情形者，除依原條款處罰鍰外，並記違規點數一點；道路
    交通管理處罰條例第45條第4款、第63條第1項第1款分別定
    有明文。另依道路交通標誌標線號誌設置規則第174條之1第
    1項、第2項則規定：機車優先車道標線，用以指示機器腳踏
    車優先行駛之車道，其他車種除起步、準備停車、臨時停車
    或轉向外，不得橫跨或占用行駛。本標線以白色實線及機器
    腳踏車圖形劃設之，每過交岔路口處均應標繪之，並於兩機
    器腳踏車圖形間，縱向標寫白色「機車優先」標字配合使用
    。
二、受處分人即抗告人甲○○於民國（下同）95年11月5日14時
    45分許，駕駛車牌5555-MZ號自小客貨車，途經瑞芳鎮○○
    ○路時，經警以「任意跨越二條車道行駛」為由摯單舉發道
    路交通違規行為，有台北縣政府警察局北縣警交字第C00000
    000號舉發違反道路交通管理事件通知單一紙在卷可稽。
三、受處分人在原法院之異議意旨雖辯稱：當時係因前車僅以時
    速約30公里之速度行駛，速度過慢，伊為避免塞車，所以才
    跨越機車優先道在該車道行駛，藉以超越前車云云。惟查：
  (一)依受處分人自行繪製之現場圖（見原法院卷第2頁）所示，
    受處分人係進入「機車優先道」以超越在內線行駛之汽車而
    前行；則違規現場係有「汽車行駛車道」及「機車優先車道
    」之多車道，已甚為明確。
  (二)觀諸首揭規定，機車優先車道標線，用以指示機器腳踏車優
    先行駛之車道，其他車種除起步、準備停車、臨時停車或轉
    向外，不得橫跨或占用行駛；基此，受處分人自不得因超車
    而橫跨或占用行駛機車優先車道，自毋庸置疑。
  (三)次查，受處分人在原法院調查時已陳稱：伊當時違規是因為
    超車，所以才去走機車優先道，因為是前面那台車開太慢；
    伊當時是在兩個車道中間，左邊是對向車道，中間是雙黃線
    ，伊的右邊是機車優先道，當時已經轉過彎道是直行，前面
    壹台車開太慢，它大約時速三、四十公里，伊為了超車才走
    右邊的機車優先道；因為地下就直接有寫機車優先道，有畫
    摩托車的標誌，而且當時我有按喇叭，但是這台車一樣開這
    麼慢；（法官問：當地限速多少？）最高是六、七十公里；
    （問：是否有最低限速？）沒有等語（見原法院卷第19頁、
    第20頁）。並有其繪製之該路段現場圖及其駕車情形之示意
    圖一份在卷可稽（見原法院卷第2頁）。則受處分人明知其
    右側車道係屬機車優先道，仍貿然駕車橫跨該機車優先車道
    標線，並行駛於該機車優先車道上；其有「在多車道不依規
    定駕車」之違規事實，自係灼然可見。
  (四)再查，一般市區道路僅限速時速五十公里；且受處分人於原
    法院調查時亦陳稱：當時係剛過彎道，且無最低速限云云。
    則依規定行經彎道時，更應減速慢行，作隨時停車之準備；
    是受處分人所指之前車行經彎道後，以三十多公里之時速行
    進，尚難認有何不妥之處。是受處分人所辯：當時係因前車
    僅以時速約30公里之速度行駛，速度過慢，伊為避免塞車，
    所以才跨越機車優先道在該車道行駛等語；自難執為其任意
    違規之適法理由。
  (五)受處分人於上揭時地爭道行駛在多車道，有不依規定駕車之
    違規行為，洵堪認定。
三、原法院裁定以：本件抗告人即受處分人係違反道路交通管理
    處罰條例第45條第4款「汽車駕駛人，爭道行駛而有在多車
    道不依規定駕車」之規定；原處分機關不察，誤認受處分人
    係違反同條第12款「汽車駕駛人，爭道行駛而任意跨越兩條
    車道行駛」之規定，而依道路交通管理處罰條例第45條第12
    款、第63條第1項第1款規定裁罰，容有違誤，其處分既有違
    誤而無可維持，自應由該法院予以撤銷，另為適法裁罰；爰
    改依道路交通管理處罰條例第45條第4款、第63條第1項第1
    款，處受處分人罰鍰600元，記違規點數1點云云。於法核無
    不合。
四、抗告意旨仍執前詞，以：伊沒有爭道行駛在多車道未依規定
    駕車，當時僅有單一車道，並沒有多車道，伊超前車後有立
    刻開回主線道，並非從後方一直行駛機車道等語；指摘原法
    院裁定不當，為無理由，其抗告應予駁回。
五、據上論結，應依道路交通案件處理辦法第26條，刑事訴訟法
    第412條，裁定如主文。
中　　華　　民　　國　　96　　年　　4 　　月　　30　　日
                  刑事第十庭    審判長法　官 楊炳禎
                                      法  官 黃俊明
                                      法  官 陳博志
以上正本證明與原本無異。
不得再抗告。
                                      書記官 陳嘉文
中　　華　　民　　國　　96　　年　　5 　　月　　3 　　日
